【裁判字號】    89,訴,599
【裁判日期】    891130
【裁判案由】    違反野生動物保育法
【裁判全文】
臺灣屏東地方法院刑事判決                          八十九年度訴字第五九九號
    公  訴  人  臺灣屏東地方法院檢察署檢察官
    被      告  甲○
右列被告因違反野生動物保育法案件，經檢察官提起公訴（八十九年度偵字第五一六
六號），本院判決如左：
     主  文
甲○未具保育類野生動物族群量逾越環境容許量之條件，未經中央主管機關許可，使
用禁止之方式獵捕保育類野生動物，處有期徒刑捌月，緩刑參年。扣案之紅尾伯勞鳥
拾隻、鳥仔踏捌支均沒收。
     事  實
一、甲○明知紅尾伯勞鳥係行政院農業委員會所公告列為保育類之野生動物，且係過
    境候鳥，並未在臺灣地區繁殖，族群量未逾越環境容許量，且非基於學術研究之
    目的，未經中央主管機關許可，竟基於非法獵捕保育類野生動物之犯意，於民國
    八十九年九月八日六時三十分許，在屏東縣車城鄉福安村田園，使用鳥仔踏八支
    之工具，獵捕經行政院農業委員會依野生動物保育法公告之保育類野生動物紅尾
    伯勞鳥十隻，為警當場查獲，並扣得鳥仔踏八支。
二、案經屏東縣警察局恒春分局報請台灣屏東地方法院檢察署檢察官偵查起訴。
    理  由
一、訊之被告甲○固不諱言有抓取紅尾伯勞鳥十隻之事實，惟矢口否認有以鳥仔踏之
    工具捕鳥，辯稱：扣案之鳥仔踏不是伊設置的，伊係因看見鳥仔踏上有捕獲十隻
    伯勞鳥，才要拿回去吃云云。惟查，其有使用鳥仔踏之工具捕鳥，已據其於警訊
    中坦承不諱，是其翻異前詞，顯係事後卸責之詞，不足採信，此外，並有鳥仔踏
    八支扣案可稽，復有認領保管單、鑑定報告書、計畫圖、照片一幀附卷可考，被
    告犯行足堪認定。
二、查紅尾伯勞鳥 (學名ＬＡＮＩＵＳ  ＣＲＩＳＴＡＴＵＳ)，業經行政院農業委
    員會於八十四年十二月二十三日以八四農林字第四○三○八一七號公告列為其他
    應予保育之野生動物。且該紅尾伯勞鳥係過境候鳥，並未在臺灣地區繁殖，近年
    來更因氣候、環境生態及人為關係，其族群量有逐漸減少之趨勢，有關機構乃極
    力宣導應予保護，是其族群量，顯未逾環境容許量，殆無疑義。被告於未經中央
    主管機關許可下，設置獸鋏鳥仔踏，使用禁止之方式獵捕未逾環境容許量之保育
    類野生動物，顯有違反野生動物保育法第十八條第一項第一款、第二款及同法第
    十九條第一項第六款之規定，核其所為，係犯同法第四十一條第一項第一款、第
    二款、第三款之罪。公訴人未認被告有犯同條項第一款之罪，容有未洽，併此指
    明。又被告所犯為同一罪名，僅其犯罪之態樣有別，核與一行為而觸犯數罪名之
    情況不同，公訴人認係想像競合犯，亦有誤會。爰審酌被告無不良素行、教育程
    度不高、犯罪動機、目的、非法獵捕保育類野生動物之手段，危害自然生態環境
    ，有損國際聲譽及其他一切情狀，量處如主文所示之刑。又被告前未曾受有期徒
    刑以上刑之宣告，有其全國前案紀錄表可參，其經此次追訴審判，當知所警惕而
    無再犯之虞，本院認其所受之宣告刑，以暫不執行為適當，爰併諭知緩刑三年，
    以啟自新。至扣案紅尾伯勞鳥十隻（已交由恆春鎮公所保管）及鳥仔踏八支應均
    依野生動物保育法第五十二條第一項規定宣告沒收。
據上論斷，應依刑事訴訟法第二百九十九條第一項前段，野生動物保育法第四十一條
條第一項第一款、第二款、第三款、第五十二條第一項，刑法第十一條前段、第七十
四條第一款，判決如主文。
本案經檢察官劉俊儀到庭執行職務
中      華      民      國      八十九    年    十一    月    三十    日
                                      臺灣屏東地方法院刑事第一庭
                                          法  官    郭書豪
右正本證明與原本無異。
對於本判決如有不服應於收受送達後十日內向本院提出上訴書狀上訴於台灣高等法院
高雄分院並按他造當事人之人數附具繕本。
                                          書記官    潘豐益
中      華      民      國      八十九    年    十一    月    三十    日
附錄法條
野生動物保育法第十八條第一項
保育類野生動物應予保育，不得騷擾、虐待、獵捕、宰殺或為其他利用。
但有下列情形之一，不在此限：
一  族群量逾越環境容許量者。
二  基於學術研究或教育目的，經中央主管機關許可者。
野生動物保育法第十九條第一項
獵捕野生動物，不得以下列方法為之：
一  使用炸藥或其他爆裂物。
二  使用毒物。
三  使用電氣、麻醉物或麻痺之方法。
四  架設網具。
五  使用獵槍以外之其他種類槍械。
六  使用陷阱、獸鋏或特殊獵捕工具。
七  其他經主管機關公告禁止之方法。
野生動物保育法第四十一條第一項
有下列情形之一，處六月以上五年以下有期徒刑，得併科新台幣二十萬元
以上一百萬元以下罰金：
一  未具第十八條第一項第一款之條件，獵捕、宰殺保育類野生動物者。
二  違反第十八條第一項第二款規定，未經中央主管機關許可，獵捕、宰
    殺保育類野生動物者。
三  違反第十九條第一項規定，使用禁止之方式，獵捕、宰殺保育類野生
    動物者。


司法院資訊處製作；財團法人民間司法改革基金會備份。
